【裁判字號】    98,交聲,201
【裁判日期】    980220
【裁判案由】    違反道路交通管理處罰條例聲明異議
【裁判全文】
臺灣臺北地方法院交通事件裁定         98年度交聲字第200號
原處分機關  臺北市交通事件裁決所
異  議  人
即受處分人  甲○○
上列異議人即受處分人因違反道路交通管理處罰條例案件，對於
臺北市交通事件裁決所中華民國九十八年一月七日所為之處分（
原處分：北市裁罰字第裁二二－ＡＥＷ四五五０七三、二二－Ａ
ＥＶ五一八六七七、二二－Ｃ00000000號），聲明異議
，本院裁定如下：
    主  文
原處分均撤銷。
甲○○不罰。
    理  由
一、按法院受理交通事件，準用刑事訴訟法之規定，道路交通管
    理處罰條例第八十九條前段定有明文，是最高法院七十六年
    臺上字第四九八六號判例「認定犯罪事實所憑之證據，雖不
    以直接證據為限，間接證據亦包括在內，然而無論直接證據
    或間接證據，其為訴訟上之證明，須於通常一般之人均不致
    有所懷疑，而得確信其為真實之程度者，始得據為有罪之認
    定，倘其證明尚未達到此一程度，而有合理之懷疑存在而無
    從使事實審法院得有罪之確信時，即應由法院為諭知被告無
    罪之判決」，所揭示刑事訴訟法上法院認定事實之最重要原
    則之一－即認定被告有罪，就該有罪事實不能有任何之合理
    懷疑存在（ｂｅｙｏｎｄ  ｔｈｅ  ｒｅａｓｏｎａｂｌｅ
    ｄｏｕｂｔ）之原則於法院審理行為人違反道路交通管理處
    罰條例案件時，當有其適用。易言之，法院於審理行為人違
    反道路交通管理處罰條例案件，當踐行完畢調查證據之程序
    後，為事實之認定時，如就原處分機關所認定之行為人違規
    之事實仍有合理之訴訟上懷疑，而無法百分之百確信行為人
    確有該當於道路交通管理處罰條例各該處罰條文之構成要件
    事實時，此際即應依訴訟上之待證事實「倘有懷疑，則從被
    告之利益作解釋」（ｉｎ  ｄｕｂｉ  ｏｐｒｏ  ｒｅｏ）
    之證據法則，作對受處分人有利之認定。
二、本件原處分機關認異議人即受處分人甲○○分別於：
  (一)民國九十六年十二月七日十四時三十五分許，騎乘車號ＬＮ
    六－六九五號重型機車，在臺北市○○街經警攔停舉發「不
    按遵行之方向行駛」之違規行為，即以受處分人有違反道路
    交通管理處罰條例第四十五條第一款規定之行為製單舉發，
    嗣受處分人於應到案日期（九十六年十二月二十三日）後之
    九十六年十二月二十六日向原處分機關提出申訴，經原處分
    機關函請臺北市政府警察局大同分局調查結果，仍認定受處
    分人有前述違規行為，原處分機關乃於九十八年一月七日以
    受處分人有違反前揭道路交通管理處罰條例第四十五條第一
    款規定之行為，依該條款、同條例第六十三條、違反道路交
    通管理事件統一裁罰標準及處理細則第四十三條、第四十四
    條、第六十七條暨違反道路交通管理事件統一裁罰基準表之
    規定裁處受處分人罰鍰新臺幣（下同）九百元，並記違規點
    數一點。
  (二)九十六年三月二十九日九時二十五分許，騎乘車號ＬＮ六－
    六九五號重型機車，在臺北市○○路○段經警攔停舉發「不
    依標誌、標線號誌指示」之違規行為，即以受處分人有違反
    道路交通管理處罰條例第四十八條第一項第二款規定之行為
    製單舉發，嗣受處分人於應到案日期（九十六年四月十四日
    ）後之九十六年十二月二十六日向原處分機關提出申訴，經
    原處分機關函請臺北市政府警察局大同分局調查結果，仍認
    定受處分人有前述違規行為，原處分機關乃於九十八年一月
    七日以受處分人有違反前揭道路交通管理處罰條例第四十八
    條第一項第二款規定之行為，依該條款、同條例第六十三條
    、違反道路交通管理事件統一裁罰標準及處理細則第四十三
    條、第四十四條、第六十七條暨違反道路交通管理事件統一
    裁罰基準表之規定裁處受處分人罰鍰六百元，並記違規點數
    一點。
  (三)九十六年十二月十五日二十一時許，騎乘車號ＬＮ六－六九
    五號重型機車，在臺北市○○○路經警攔停舉發「不依標誌
    、標線號誌指示」之違規行為，即以受處分人有違反道路交
    通管理處罰條例第四十八條第一項第二款規定之行為製單舉
    發，嗣受處分人於應到案日期（九十六年十二月三十日）前
    之九十六年十二月二十六日向原處分機關提出申訴，經原處
    分機關函請臺北市政府警察局三重分局調查結果，仍認定受
    處分人有前述違規行為，原處分機關乃於九十八年一月七日
    以受處分人有違反前揭道路交通管理處罰條例第四十八條第
    一項第二款規定之行為，依該條款、同條例第六十三條、違
    反道路交通管理事件統一裁罰標準及處理細則第四十三條、
    第四十四條、第六十七條暨違反道路交通管理事件統一裁罰
    基準表之規定裁處受處分人罰鍰六百元，並記違規點數一點
    。
三、受處分人甲○○於本院訊問時，堅詞否認其有何違反道路交
    通管理處罰條例之行為，辯稱：車號ＬＮ六－六九五號重型
    機車非我所有之車輛，我的駕照已經遺失八年以上，九十四
    年間開始發生身分被冒用的事情，我已經向臺北市政府警察
    局松山分局中崙派出所報案遭人偽造文書等語，並提出報案
    三聯單一紙為證。
四、經查：
  (一)證人即負責舉發上開九十六年三月二十九日及九十六年十二
    月七日違規事件之員警陳一安及杜廣均於本院九十八年二月
    十三日訊問時證稱：舉發當時有查驗違規駕駛人之身分證件
    ，惟因駕駛人頭戴安全帽，僅查看駕駛人與身分證件所黏貼
    相片之大致輪廓是否相符，惟無法明確指認舉發當時所攔停
    之機車駕駛人確為受處分人等語屬實；又證人即負責舉發上
    開九十六年十二月十五日違規事件之員警陳添權亦於本院訊
    問時證稱：舉發當時，違規駕駛人並未攜帶證件，所以係由
    駕駛人口頭告知甲○○之身分資料，目前已經無法確認舉發
    當時所攔停之機車駕駛人確為在庭之受處分人等語明確（均
    參照本院九十八年二月十三日訊問筆錄），從而，由負責舉
    發上開交通違規事件之員警均不能證明舉發當時違規之駕駛
    人確為受處分人本人以觀，本件受處分人是否確為騎乘上開
    車號機車而為上開違規行為之駕駛人，已非無疑。
  (二)復經本院以肉眼比對受處分人於異議狀、臺北市交通裁決所
    送達證書、臺北市政府警察局松山分局中崙派出所受理刑事
    案件報案三聯單、本院調查筆錄上「甲○○」簽名之筆跡，
    與舉發通知單上「甲○○」之簽名筆跡，觀察二者之筆順、
    走勢、轉折及勾勒方式均有所不同，應非出於同一人之筆跡
    所為，足證受處分人前開所辯，尚非子虛，應可採信。
  (三)又本件受處分人因遺失駕駛執照，之前亦曾發生身分證件被
    冒用、遭偽簽署押而被舉發違反道路交通管理處罰條例之類
    似情事，亦有本院九十五年度交聲字第二一七０號及九十六
    年度交聲字第四四九號交通事件裁定各一份在卷可稽，故本
    件受處分人所辯其身分證件遭竊後被冒用一節即非無可能，
    是依前揭訴訟上之待證事實「倘有懷疑，則從被告之利益作
    解釋」（ｉｎ  ｄｕｂｉ  ｏｐｒｏ  ｒｅｏ）之證據法則
    ，本件自應作對受處分人有利之認定，而不得逕認當時違規
    之人即係本件受處分人。
五、綜上所述，原處分機關雖認定受處分人於上述時間、地點騎
    乘前開車號重型機車有違反道路交通管理處罰條例之違規事
    實，惟因本件尚不能排除受處分人因證件遺失而被冒用之合
    理懷疑。此外復查無其他積極證據足以證明受處分人有原處
    分機關所認定之前開違規行為，自應作對受處分人有利之認
    定，原處分機關不察，遽對受處分人為前開裁決，即難認為
    允當，應認受處分人之異議為有理由，自應由本院將原處分
    均予以撤銷，改諭知受處分人不罰，以資適法。
據上論斷，應依道路交通案件處理辦法第二十條前段，裁定如主
文。
中    華    民    國    98    年    2     月    20    日
                  交通法庭法  官  林怡秀
以上正本證明與原本無異。
如不服本裁定，應於送達後五日內，向本院提出抗告狀。
                          書記官  張汝琪
中    華    民    國    98    年    2     月    20    日


司法院資訊處製作；財團法人民間司法改革基金會備份。
